臺灣高等法院民事判決
109年度勞上易字第49號
上  訴  人  徐芳星  
訴訟代理人  黃泓勝律師
被 上 訴人  中榮電瓷工業股份有限公司

法定代理人  莊訓雲  
訴訟代理人  莊育亮  
            莊育忠  
            楊明娥  
            林賢智  
            詹立言律師
            陳鄭權律師
上  一  人
複 代理 人  王建偉律師

上列當事人間請求給付加班費事件，上訴人對於中華民國109年2
月18日臺灣桃園地方法院107年度勞訴字第98號第一審判決提起
一部上訴，本院於109年12月22日言詞辯論終結，判決如下：
    主      文
上訴駁回。
第二審訴訟費用由上訴人負擔。
    事實及理由
一、上訴人主張：伊自民國106年2月15日起受僱於被上訴人擔任
    守衛職務，迄至107年1月9日遭資遣。伊受僱期間係以每日2
    4小時駐廠工作，僅週日休假，每週需連續工作159小時，隨
    時處於備勤待命狀態，均屬工作時間，被上訴人應就伊受僱
    期間超過法定工時之延長工作時間部分，依勞動基準法（下
    稱勞基法）第24條規定給予延長工作時間之工資新臺幣（下
    同）87萬2793元，扣除被上訴人已發給之34萬6667元，尚有
    52萬6126元未付等情。爰依上開規定，求為命被上訴人如數
    給付並加付自起訴狀繕本送達翌日即107年2月27日起算法定
    遲延利息之判決（上訴人逾此範圍之請求，非本院審理範圍
    ，茲不贅敘）。
二、被上訴人則以：上訴人工時為每日上午8時至下午5時，扣除
    午休及用餐時間1小時，每日工時8小時。伊提供上訴人住宿
    駐廠，其餘時間上訴人可自由進出公司，未受管理監督，而
    非上班時間，上訴人請求每日逾時15小時加班費，並無依據
    等語，資為抗辯。
三、原審判決上訴人全部敗訴，上訴人不服，提起一部上訴，其
    聲明：㈠原判決關於駁回上訴人後開第㈡項之訴，及該部分假
    執行之聲請，均廢棄。㈡被上訴人應給付上訴人52萬6126元
    ，及自起訴狀繕本送達翌日起即107年2月27日起至清償日止
    ，按週年利率5％計算之利息。被上訴人答辯聲明：上訴駁回
    。
四、下列事項為兩造所不爭執，應可信為真實（見本院卷第56至
    57頁）：
　㈠上訴人自106年2月15日起至107年1月9日止受僱於被上訴人，
    擔任守衛工作，負責廠商及訪客出入工廠之管理登記，貨物
    進出之清點、保持工廠周遭環境之整潔，協助除草、澆花、
    廠內工作運作，及督查現場作業員之工作進展等，約定月薪
    3萬2000元。
　㈡被上訴人提供上訴人住宿，除週日外，上訴人每日需於上午8
    時至下午5時打卡，中間午休及用餐時間1小時。
五、兩造之爭點如下：
　㈠上訴人之工作時間為何？有無延長工作之工作時間？
　㈡承上，若為肯定，上訴人得否依勞基法第24條規定，請求延
    長工作時間之工資，金額為若干？
六、茲就兩造之爭點，說明本院之判斷如下：
　㈠依上訴人出勤紀錄，上訴人之工作時間為週一至週六上午8時
    至下午5時。上訴人未舉證有其他延長工作時間：
  ⒈上訴人主張：兩造約定工作時間為24小時，除週日休假時間
    外，其餘均為伊之工作時間等語，並提出系爭切結書為憑。
    為被上訴人所否認，抗辯：上訴人之工作時間為週一至週六
    上午8時至下午5時等語。經查：系爭切結書第6條固記載：
    「上班時間，24小時駐廠，公司提供住宿…」、第7條休假規
    定：於每週（日）時間自早上8時至下午5時…」（見原審卷
    第7頁）。惟：證人即與上訴人進行面試之人員林賢智證述
    ：面試當時告訴上訴人上班時間是早上8時到下午5時照實打
    卡，下午5時以後住宿期間並未安排或交付上訴人任何事情
    ，系爭切結書第6條記載上班時間24小時駐廠是指我們有提
    供廠區住宿，但是他的上班時間就只有早上8時到下午5時，
    面試時有問過上訴人有無意願住宿，但是他的上班時間就只
    有早上8時到下午5時，系爭切結書沒有記到工作時間可能是
    疏失等語（見原審卷第88、89頁）；又上訴人於任職期間確
    實按其出勤狀況打卡上下班，且時間約於早上8時、下午5時
    前後等情，亦有攷勤表可按（見原審卷第40至45頁），倘如
    上訴人所述其工作時間為每日24小時，而無其他特定工作時
    間之約定，被上訴人實無要求上訴人打卡之必要；且衡諸一
    般人之正常生理機制，亦無可能長期連續6天24小時均不間
    斷出勤工作。被上訴人抗辯：上訴人工作時間為週一至週六
    上午8時至下午5時等語，應非虛妄。上訴人徒以系爭切結書
    記載，主張兩造約定工作時間為每日24小時（除週日外），
    請求逾法定工時之工資云云，尚無可採。
　⒉又勞基法第24條所稱延長工作時間之工資，係指勞工受雇主
    之要求延長工作時間，為保障勞工之勞動力維持與存續，方
    促使雇主負擔較高額之工資。勞工請求延長工作時間之工資
    ，自須雇主認有延長工作時間之必要，而要求勞工延長工作
    時間，且勞工確有延長工作時間之事實，始得為之。
　⑴上訴人雖主張：其於打卡以外之時間，包含睡覺均駐守守衛
    室而未離開，均屬備勤狀態，而有延時工作之情云云，為被
    上訴人否認，辯稱：伊並未限制上訴人不得離開守衛室等語
    。依證人即被上訴人品管人員楊明娥證述：有看過上訴人於
    下班5時以後在做他自己之加工等語（見原審卷第91頁），
    上訴人亦不否認有在守衛室為從事工藝加工而另有收入等情
    （見原審卷第169、170頁），系爭切結書第6條亦約定被上
    訴人提供住宿，顯然上訴人於下班後有無離開或留宿守衛室
    與該期間有無提供勞務，實屬二事。上訴人以其打卡以外逾
    法定工時之時間，均屬備勤狀態，應計入延長工時而請求加
    班費云云，核與實際情形不符，已嫌無憑。
　⑵上訴人復主張：於下午5時公司廠區關門後，公司人員或親友
    進出，需由其負責開關大門，及檢查親友進出後有無將門關
    上云云。惟：證人林賢智證述：公司24小時燒窯為全自動控
    制，凌晨時間不需要人看守，下班後約有10人左右會加班，
    大門旁邊品管部門有放遙控器在那裡，有人進出都是由品管
    部門人員去開，且守衛室門口有手動開關可以自己開門等語
    （見原審卷第88至90頁）；證人楊明娥亦證述：品管部門離
    大門很近，伊通常在下午5時加班到8時30分，大門的電鈴響
    伊就會去開門，伊沒加班的時候還會有作業員去開門，8時3
    0分以後大家都下班了，也不會有人進來，且董事長（指被
    上訴人法定代理人莊訓雲）家人每個人都有遙控器等語（見
    原審卷第91至93頁）；參諸莊訓雲住家與被上訴人廠區背靠
    背相連，內有小門互通，對外另有大門出入等情，有上訴人
    不爭執之廠區及住家照片可稽（見本院卷第97、131至136頁
    ），足見莊訓雲或其親友可自行持遙控器進出住家，不必經
    過廠區，廠區員工平日若有夜間加班，亦可由品管部門人員
    開門或自行開關大門出入，不必經由守衛為之。證人即曾任
    被上訴人橡膠射出技術員徐福民固證述：伊值夜班時間是從
    晚上8時至翌日上午8時，上班時由上訴人幫伊開門，因為全
    公司只有伊1人值夜班，沒有別人會幫伊開門，遙控器只有
    內部幾人才有等語（見原審卷第94、95頁），然上訴人自承
    ：徐福民當時係為趕製模具而有夜班，平時並無夜班人員等
    語（見本院卷第67頁），可見徐福民證述值夜班期間並非被
    上訴人公司營運常態，上訴人縱偶有幫徐福民開啟廠區大門
    ，被上訴人值班人員既有其他方式可以進出廠區，自難以證
    人徐福民前揭證詞遽認上訴人於上開時間仍應提供勞務，隨
    時為進出人員開門。上訴人復未舉證係因被上訴人要求於下
    班後住宿廠區期間仍應負責廠區大門開關及檢查，並實際提
    供此部分勞務，是上訴人此部分主張，並無可採。
　⑶上訴人又以：其工作內容包括負責進出貨車貨物之清點，通
    常生管人員會在前1天下班前告知翌日會有貨車進來，翌日
    上班前凌晨3時至5時左右會有貨車進入廠區載貨，其於該時
    段提供勞務負責開門並負責清點而加班云云，並舉證人徐福
    民之證詞為憑。惟：上訴人係主張凌晨3時至5時會有貨車進
    入廠區載貨（本院卷第69、193頁），證人徐福民則證稱：
    其晚上8點上夜班時會有1台滿載的貨車已經在裡面了，所以
    不清楚是幾點進來的，凌晨約3至5點會有1台貨車進來把空
    的貨櫃拉走，貨櫃車進來時不知道上訴人在做什麼，但廠區
    大門當時只有警衛能開等語（見原審卷第94、95頁），顯有
    齟齬；況依證人楊明娥證述：公司日常是白班，晚上不可能
    有拉貨櫃之情形，因為如果有貨物一定要有辦公室小姐處理
    ，辦公室小姐沒有人在凌晨上班（見原審卷第91頁）、證人
    林賢智亦證述：公司有交待下班時間不能收貨或拉貨，一定
    要白天採購的人員上班之時間才能來，上訴人只有在上班時
    間要清點貨車是否有下貨，下班時不用等語（見原審卷第89
    頁）；參諸被上訴人所提出之貨運出貨單，其欄位有「警衛
    」、「攜出」、「倉庫單位」、「經辦單位（含經辦、主管
    ）」（見本院卷第99頁），顯然被上訴人廠區進出貨料需經
    由倉管、採購或業務經辦等相關人員核對貨物數量，加以確
    認、簽收，於相關人員下班後即無進出貨之必要，更無交由
    守衛單獨清點數量之可能。遑論證人徐福民證稱：當時僅有
    其1人值夜班，並無其他人等語（見原審卷第95頁），倘若
    真有貨車於下班期間進出被上訴人廠區裝卸貨，依其前後證
    述，豈非謂該滿載貨櫃進入廠區後，由上訴人負責卸貨、搬
    運並清點後，再於凌晨由貨車將空櫃拖走，與上訴人主張其
    僅負責清點貨物之工作內容亦難謂合。是本院審酌上情，認
    為證人楊明娥、林賢智此部分證述，應較徐福民前揭證述為
    可採，自不得僅以證人徐福民前揭證述，遽為有利於上訴人
    認定之依憑。上訴人此部分主張，亦乏其據。　　
　⑷上訴人再主張：其於公司人員表定下午5時下班、陸續離廠後
    ，會視員工加班情形，巡視廠區至夜間11時，甚至凌晨1時
    云云，證人徐福民亦證述：夜間守衛公司會到機台生產處巡
    視等語（見原審卷第94頁）。然被上訴人於下班期間未交安
    排或交辦上訴人任何工作乙情，業經證人林賢智證述如前；
    上訴人復陳稱：公司沒有規定巡完場後需向任何人報告巡場
    結果，巡場是要看員工有無確實在認真工作，如未認真工作
    要請他們認真工作，時間是看我自己安排等語（見原審卷第
    170、171頁）。倘若被上訴人有要求上訴人巡場監督員工，
    豈會對於上訴人有無確實巡場、何時巡場，未具體要求上訴
    人報告或填載相關資料，以查核其工作成效，顯與上訴人所
    陳巡場之目的相悖。證人徐福民復未具體指明何時目睹親身
    經歷上訴人曾至機台生產處巡視，縱上訴人於下班後曾在廠
    區走動，亦難認係從事被上訴人所交辦下班後巡視監看員工
    工作之勞務內容。是上訴人此部分主張，亦無可採。　
　⑸上訴人另主張：被上訴人廠區設有保全警報系統，警報系統
    經常響起，其需接聽保全公司打來的電話，檢視有無異狀並
    關閉警報，無法於夜間確實休息，而屬於隨時備勤之待命狀
    態云云。查上訴人任職期間，被上訴人與中興保全科技股份
    有限公司間訂有保全合約，已於108年6月1日終止，且未保
    存相關電話紀錄或資料等情，業經該公司函覆在卷（見本院
    卷第109頁），是否有上訴人所稱警報系統經常響起，保全
    公司會撥打電話至守衛室，而由上訴人處理相關事宜之情形
    ，已無從考查。被上訴人既與保全公司簽訂合約，且其廠區
    所裝設之監視系統，均設置在莊訓雲住處，而非守衛室內等
    情，為上訴人自陳在卷（見本院卷第67頁），足見被上訴人
    就下班後廠區安全之維護，已另行交由保全公司負責，並由
    負責人自行監看所有相關畫面，堪認被上訴人並無將此部分
    工作交由守衛負責之意。上訴人主張：其於下班後之工作內
    容包括配合保全警報系統，隨時待命備勤，並有實際加班云
    云，亦難採信。
　⑹至系爭切結書第1、4條雖約定上訴人之工作內容包括：負責
    廠商及訪客出入工廠之管理登記，貨物進出之清點、協助廠
    內工作運作，及督查現場作業員之工作進展等，惟此乃就上
    訴人在約定工作時間，即上午8時至下午5時所為之約定，非
    可推認上訴人於工作時間外仍有提供勞務之義務及事實，自
    無從執此為更有利於上訴人之認定，附此敘明。
　⑺從而，上訴人主張其於週一至週六下午5時至翌日上午8時間
    ，從事上述工作，可認其有連續加班之事實，應屬延長工作
    時間，洵不可採。　
　㈡上訴人就週六上午8時至下午5時延長工時，依基本工資換算
    結果，已無得請求該部分延長工時之工資：
　⒈按雇主使勞工於第36條所定休息日工作，工作時間在2小時以
    內者，其工資按平日每小時工資額另再加給1又3分之1以上
    ；工作2小時後再繼續工作者，按平日每小時工資額另再加
    給1又3分之2以上。前項休息日之工作時間及工資之計算，4
    小時以內者，以4小時計；逾4小時至8小時以內者，以8小時
    計；逾8小時至12小時以內者，以12小時計，107年1月31日
    修正前之勞基法第24條定有明文。又工資由勞雇雙方議定之
    ，但不得低於基本工資。前項基本工資，由中央主管機關擬
    定後報請行政院核定之。而勞雇雙方於勞動契約成立時，如
    勞工自始對於勞動條件表示同意而受僱，勞雇雙方於勞動契
    約成立時，即約定延長工時工資給付方式，且所約定工資又
    未低於基本工資加計假日、延長工時工資之總額時，即不應
    認為違反勞基法之規定，勞雇雙方自應受其拘束，勞方事後
    不得任意翻異，更行請求休息日之加班工資。
　⒉查系爭切結書第5條、第8條約定，上訴人每月依公司正常出
    勤者，月薪總額為3萬2000元，並已計入加班費（見原審卷
    第7頁），而上訴人依約定按日出勤打卡，業如前述，足見
    兩造議定之薪資已包含上訴人週六出勤之延長工時工資。依
    上開規定及106年、107年度之基本工資計算如附件所示基本
    工資，及以基本工資加計休息日換算之延時工資總額為27萬
    8119元；兩造不爭執被上訴人已給付上訴人之薪資為34萬66
    67元（見原審卷第211頁），已超過上開基本工資及以基本
    工資加計延時工資之總額，則兩造間所約定之勞動條件既未
    低於勞基法所規定之最低標準，依前揭說明，上訴人自應受
    其約束。是上訴人主張得請求被上訴人給付該部分延長工時
    之加班費云云，即為無據，不應准許。　　
七、綜上所述，上訴人主張依勞基法第24條規定，請求被上訴人
    給付52萬6126元，及自起訴狀繕本送達翌日即107年2月27日
    起至清償日止，按週年利率5％計算之利息，為無理由，應予
    駁回。原審為上訴人敗訴之判決，並駁回其假執行之聲請，
    理由雖略有不同，但結論並無二致，仍應予以維持。上訴論
    旨指摘原判決不當，求予廢棄改判，為無理由，應駁回其上
    訴。並依民事訴訟法第78條規定，為訴訟費用之裁判。
八、本件事證已臻明確，兩造其餘之攻擊或防禦方法及所用之證
　　據，經本院斟酌後，認為均不足以影響本判決之結果，爰不
　　逐一論列，併此敘明。　　　　
九、據上論結，本件上訴為無理由，爰判決如主文。　　
中　　華　　民　　國　　110 　年　　1 　 月　　12 　　日
                   勞動法庭
                       審判長法  官  胡宏文
                             法  官  朱慧真
                             法  官  陳筱蓉
附件：
㈠106年2月15日至106年12月31日止，週六為45日；107年1月1日
  至107年1月9日，週六為1日。
㈡106年度部分：
⒈每月基本工資2萬1009元。
  換算每小時為88元（計算式：21,009÷8÷30＝88，小數點以下
  四捨五入，下同）
⒉週六加班前2小時薪資為：1萬534元（計算式：88×1.33×45×2
  ＝10,534）
⒊週六加班後6小時薪資為：3萬9442元（計算式：88×1.66×45×6
  ＝39,442） 
㈢107年度部分：
⒈每月基本工資2萬2000元。
  換算每小時為92元（計算式：22,000÷8÷30＝92，小數點以下
  四捨五入，下同）
⒉週六加班前2小時薪資為：245元（計算式：92×1.33×2＝245）
⒊週六加班後6小時薪資為：916元（計算式：92×1.66×6＝916）
㈣合計為27萬8119元（計算式：21,009×《10＋14/28》＋10,534＋39,4
  42＋22,000×9/31＋245＋916＝278,119）
正本係照原本作成。
不得上訴。
中　　華　　民　　國　　110 　年　　1 　　月　　12　　日
　　　　　　   　　　　　　　書記官  陳珮茹